【裁判字號】    97,交抗,478
【裁判日期】    970718
【裁判案由】    違反道路交通管理處罰條例
【裁判全文】
臺灣高等法院交通事件裁定             97年度交抗字第478號
抗  告  人
即受處分人  甲○○
上列抗告人因違反道路交通管理處罰條例案件，不服臺灣新竹地
方法院，中華民國97年3月31日所為裁定（97年度交聲字第54號
），提起抗告，本院裁定如下：
    主  文
原裁定撤銷，發回臺灣新竹地方法院。
    理  由
一、原裁定意旨略以受處分人即異議人甲○○於民國96年12月9
    日16時14分許，駕駛車牌號碼1400-PJ號自小客車，行經臺
    15線時，因酒後駕車而為警當場攔停舉發，經原處分機關即
    交通部公路總局新竹區監理所於96年12月10日以竹監自字第
    裁50-E00000000號裁決書，以違反道路交通管理處罰條例第
    35條第4項之規定，裁處罰鍰新臺幣6萬元，並吊銷駕駛執照
    ，3年內禁考，該裁決書業經原處分機關以掛號郵寄方式向
    異議人位於新竹縣新豐鄉上坑村坑子口132之7號之住所為合
    法送達，並經異議人本人於當日受領，此有前開裁決書之送
    達證書影本附卷可稽，是異議人如對原處分機關上開裁決有
    所不服而欲提起異議，依照規定為20日，其20日之合法提出
    異議期間應自96年12月11日（即其收受裁決書之翌日）起算
    至同年月30日止，惟該日為例假日，是其異議期間順延至96
    年12月31日屆滿，而異議人卻遲至97年1月14日始向原處分
    機關提出聲明異議狀，此有聲明異議狀收文戳章在卷足憑，
    是異議人提出本件聲明異議，已逾20日之法定期間，顯然不
    合法律上程式，且無從補正，核諸前揭說明，自應將本件異
    議駁回。
二、抗告意旨略以抗告人於96年12月10日收受竹監自字第裁50-E
    00000000號裁決書，並於當日即向交通不公路總局新竹區監
    理所提出申訴，並填具陳述單，然監理所人員告訴抗告人靜
    待答覆，待答覆再決定是否提出聲明異議，抗告人於97年1
    月4日收受新竹縣警局答覆函，次日即向新竹區監理所提出
    聲明異議，抗告人均係遵照監理所人員告知辦理，請鑒核等
    。
三、按違反道路交通管理處罰條例之行為，於處罰裁決前，應給
    予違規行為人陳述之機會，不服舉發事實者，應於15日內，
    向處罰機關陳述意見，違反道路交通管理事件之處罰機關，
    得於適當地點設置陳述室，供違規行為人於裁決前，陳述被
    舉發之違規事實。道路交通管理處罰條例第8條第2項、第9
    條第1項、違反道路交通管理事件統一裁罰基準及處理細則
    第37條分別定有明文，其所指之陳述意見之時點為「裁決前
    」，本件原處分機關於96年12月10日為裁決，並於同日送達
    於抗告人，有裁決書及掛號郵件收件回執單影本在卷可憑，
    則抗告人於「裁決後」之96年12月11日向原處分機關提出陳
    述單（申訴）表示不服（不論抗告人係用陳述或陳情或異議
    或申訴之語句，或未依司法狀紙之格式為之─此為可補正之
    事項），是否即對原裁決書不服所為之意思表示，如其於接
    到裁決書之翌日起20日內為之，其聲明異議之期間是否逾期
    ，即非無研求餘地，又按受處分人，不服第8條主管機關所
    為之處罰，得於接到裁決書之翌日起20日內，向管轄地方法
    院聲明異議，道路交通管理處罰條例第87條第1項定有明文
    ，又依該條項聲明異議之期間，自裁決送達之翌日起算，並
    得依法扣除在途期間及聲請回復原狀及提出於原處分機關為
    之，道路交通案件處理辦法第12條、第13條亦定有明文，再
    違反道路交通管理事件，受處分人不服處罰，依法聲明異議
    者，處罰機關應於接受異議書狀5日內，製作不服違反道路
    交通管理事件裁決聲明異議移送書，將案卷及有關證物連同
    聲明異議書狀，送交該管地方法院審理，違反道路交通管理
    事件統一裁罰基準及處理細則第65條亦著有明文，本件抗告
    人既於收受裁決後提出申訴於原處分機關表示不服，是否即
    符合上開法令規定之受處分人不服處罰，已依法聲明異議，
    而此際原處分機關將之當為裁決前之陳述處理，其未依上開
    細則第65條規定處理，是否妥適適法，亦有待研求，況原處
    分機關之移送書所附之意見書內之事實欄二、三亦分別載明
    異議人曾於96年12月10日到案陳述不服舉發，異議人收受裁
    決書後不服本所所為之裁決，於96年12月11日向本所提出陳
    述，有該移送書附可憑，原處分機關載明之抗告人於收受裁
    決書後之96年12月11日向原處分機關提出之陳述書是否即表
    示異議之意，應予以查明抗告人之本意，又交通部部公路總
    局新竹區監理所97年1月8日竹監自字第0973500031號函說明
    三載有「倘臺端不服處分，請依道路交通管理處罰條例第87
    條之規定，向該管地方法院聲明異議」，有該函在卷可稽，
    抗告人於前揭之裁決後之申訴不服，原處分機關當為裁決前
    之陳述來處理，於裁決送達後異議期間已過，復又以函通知
    如再有異議，依法提異議，抗告人依之再補狀，又以其已逾
    異議期間，置抗告人之權益定於原處分機關之處理情形，是
    否妥適均不無研求之餘地，原裁定就此未予斟酌，即認定抗
    告人之異議逾期，據以駁回異議，尚有未洽。抗告人執此抗
    告，尚非無理由，自應由本院將原裁定撤銷，發回原法院更
    為妥適之處理。
三、依道路交通管理處罰條例第89條，道路交通事件處理辦法第
    26條、刑事訴訟法第413條前段裁定如主文。
中    華    民    國    97    年    7     月    18    日
                  刑事第九庭  審判長法  官 陳貽男
                                    法  官 周盈文
                                    法  官 許宗和
以上正本證明與原本無異。
不得再抗告。
                                    書記官 林淑貞
中    華    民    國    97    年    7    月     21    日


司法院資訊處製作；財團法人民間司法改革基金會備份。
